最高法院刑事判決　　　　　　　　　　　　　　　九十一年度台上字第六四九六號
　　上訴人　台灣高等法院檢察署檢察官
　　被　告　甲○○
右上訴人因被告殺人未遂案件，不服台灣高等法院中華民國八十九年八月十六日第二
審更審判決（八十九年度上更(一)字第三０三號，起訴案號：台灣士林地方法院檢察署
八十五年度偵字第一一０九五號、八十六年度偵字第一五八號），提起上訴，本院判
決如左：
    主  文
上訴駁回。
    理  由
按刑事訴訟法第三百七十七條規定，上訴於第三審法院，非以判決違背法令為理由，
不得為之。是提起第三審上訴，應以原判決違背法令為理由，係屬法定要件。如果上
訴理由狀並未依據卷內訴訟資料，具體指摘原判決不適用何種法則或如何適用不當，
或所指摘原判決違法情事，顯與法律規定得為第三審上訴理由之違法情形，不相適合
時，均應認其上訴為違背法律上之程式，予以駁回。本件檢察官上訴意旨略稱：(一)、
告訴人林玫宏於警訊中指訴之內容（八十六年度偵字第一五八號卷第七頁背面、第八
頁），與證人王敏適於第一審之證言（第一審卷第五十八頁）互核相符，上開證言以
聽聞吵架伊始，被告甲○○大「幹〤〤」，到告訴人墜樓躺在地上，先後數秒，生
死間不容髮，足見告訴人初供屬實。參酌被告於原審供稱：「是我看她跳下去才（
幹〤〤）」，與王敏適證言之情節不同，實情如何，原審未調查明白，顯有應於審判
期日調查之證據未予調查之違法。(二)、馬偕醫院急診病歷僅標示告訴人左後頭皮有三
〤０‧八〤一公分之一處裂傷，但該院民國八十六年九月十一日馬院醫字第八六一二
八六號函則載告訴人頭部有二處傷痕，實情如何？應予查明，苟後者為真，則原判決
指告訴人僅有一處受傷，而認定被告未以鐵棍擊打告訴人，即為採證違法。(三)、原審
法院更審中未至現場履勘，逕以前審履勘筆錄，據為「並無重重阻隔，不易跳樓之情
形，告訴人往前一翻，可輕易摔落，要無自殺不易情形。」而為與前審相反之認定，
其心證如何未據說明，所為有關證據證明力之判斷，與經驗法則違背。(四)、告訴人之
母余麗容曾陳稱：告訴人受傷後精神有問題，都在看精神科，且不能忘情於被告等情
，是以告訴人嗣後有關伊係自行跳樓自殺云云，是否在精神耗弱下為有利於被告之供
述，或是為情愛而迴護被告，原審未向相關醫療機構調閱其病歷，以查明真相，遽以
告訴人前後指訴不符而為被告無罪之判決，亦有應於審判期日調查之證據未予調查之
違法等語。
惟查本件原判決以公訴意旨略以：被告與告訴人係男女朋友關係，在台北市○○路○
段六十九巷十號三樓租屋同居，被告於八十五年十一月初因連續二日未回住處，而遭
告訴人質疑，引起被告不悅。同年月十日下午五時許，因告訴人再質疑被告去處，雙
方發生爭吵，被告頓萌殺人之犯意，除以三字經辱外並持一鐵棒重擊告訴人後腦，
致造成左後頭皮三〤０‧八〤一公分裂傷，告訴人疼痛閃躲爬至窗台，被告出言：「
妳去死」，並隨即往前將告訴人推下，致告訴人墜樓造成顱骨骨折合併兩側顱內額葉
出血，經送醫急救開刀始免於死等情，因認被告涉犯刑法第二百七十一條第二項、第
一項之殺人未遂罪嫌。係以告訴人之指訴、診斷證明書二紙及照片一幀為其論據。然
訊據被告矢口否認有上開犯行，辯稱：案發前告訴人因逼問伊前二日未歸時之行蹤，
致發生爭吵，爭執中告訴人往房間外跑，伊恐其發生意外，乃將之抱回屋內，待伊上
前關門時，突見告訴人攀爬至房間窗戶上，一腳踏在椅子上，一腳踏在窗戶上，一躍
而下跳樓自殺，伊並未持鐵棍毆打告訴人，亦未將其推出房間窗戶外致墜樓受傷等語
。經查告訴人於警訊中供稱：「我與甲○○交往約二年，……八十五年七月底承租於
前記租屋處（指台北市○○路○段六十九巷十號三樓）同居，因李某於十一月八、九
日均未返回住所，於十日上午六時返家，我因此與他發生口角，李某稱在朋友家聊天
，……李某睡至下午五時起床後，再度發生爭吵，李某動手打我，並從電視與書桌中
取出一鐵棒打擊我頭部一下，致使我左後腦有流血現象，我為制止他不要再打我，因
此對李某說『如你再打我，我便要跳樓』，同時亦爬到窗戶外之欄杆，作要跳樓狀，
李某以三字經辱罵我後，並揚言叫我去死，趨前由後方將我推下樓。」、「李某趨上
前以手推我臀部，致使我因外力，使我墜樓腦部受傷。」（偵字一五八號卷第七頁背
面、第八頁）；於偵查中指稱：「他（指甲○○）推我臀部下去。」、「他用棍子打
我頭，我受不了爬上去，我有對他說如再打，我就要跳。」、「他（指甲○○）和我
吵架，因他二天未回來，我查出他說謊才吵架。」云云（偵字一一０九五號卷第三十
五頁背面）。惟於第一審以信函表示伊係自行跳樓，並非被告推伊，被告亦未以鐵棍
擊伊等情（第一審卷第六十二頁），於原審法院前審訊問時明指警訊時頭腦不清楚，
實係伊與被告吵架，被告並未用鐵棍打伊，因被告不理伊，伊遂跳樓等情（原審法院
上訴卷第二十一頁背面至第二十二頁），前後陳述不一，且相互矛盾，已難輕信。而
告訴人於送醫治療時亦「自訴從三樓摔落所致」有馬偕紀念醫院八十六年九月十一日
馬院醫急字第八六一二八六號函可稽。原審法院為進一步查明告訴人受傷之情形及其
受傷之原因，曾函該醫院：「貴院……八十五年十一月十日急診病歷僅標示左後頭皮
有三〤０‧八〤一公分之一處裂傷，貴院八十六年九月十一日馬院醫急字第八六一二
八六號函稱林女『因頭部外傷，左側枕骨挫裂傷合併顱骨線狀骨折，右側前葉大腦挫
傷性顱內出血』，（１）究竟是墜樓碰撞抑被鐵棍擊打？何者是鐵棍擊打？（２）究
竟其頭部受外力衝擊一次成傷，抑先後兩度受外力衝擊？（３）頭部受傷三處抑一處
？（４）病患自訴從三樓摔落外，有無自訴先遭他人以鐵棍擊頭？」。該院覆稱：「
病患自訴是從三樓摔落所致，此外無其他自訴。頭部只有一處左後腦枕骨部挫裂傷，
此傷應是摔落後所造成的外力所致」，有該院八十九年六月九日馬院醫急字第八九０
九三二號函在卷可稽。若告訴人頭部摔傷前，曾經被告以鐵棍擊頭，則頭部豈僅受傷
一處？是告訴人於警訊之指訴與事實不符，自無可採。次查告訴人於原審訊問時坦承
曾多次自殺，經原審勘驗告訴人左腕確有四道疤痕，左手臂彎上緣有一道疤痕。告訴
人之母余麗容於偵查中證稱：告訴人在小學四年級曾在左腕割腕自殺。證人賴洪文於
第一審證稱：「我知道她（告訴人）似有憂鬱症，……有一晚被告打了電話匆忙回家
，第二天我聽說林玫宏割腕自殺，我也有看到她手上有包紮，手腕也有割痕。」李宗
龍證稱：「他（被告）說林玫宏也沒什麼事就割腕自殺了，後來有一次我去找他一起
上學，看到林玫宏她手上有包紮，我問甲○○，才知道是她前一晚有割腕。」等語，
足見告訴人曾有自殺行為。原審法院前審履勘現場，測得窗戶高一百十公分，寬六十
五公分，花架寬六十公分，花架最外緣護欄僅高四十六公分，地板到窗戶高一公尺，
有勘驗筆錄足憑。此次更審時勘驗告訴人之身高為一百五十九公分，肩寬為三十八公
分，胸側寬為七公分，告訴人彎身跨上窗外之花架，該四十六公分高之花架護欄僅及
於告訴人膝蓋上緣，雖上有曬衣繩一條，依卷附告訴人跳樓之窗戶照片所示，並無重
重阻隔，不易跳樓之情形，告訴人如欲自殺往前一翻，即可輕易摔落，要無自殺不易
之情形。告訴人於原審所陳係伊與被告吵架，自行跳樓之說亦屬可信。證人王敏適於
第一審證稱：「那天大約是很晚時，我聽到樓上有一對男女吵架，聽到男的罵『幹〤
〤』，過幾秒後有聽到『碰』一聲很大聲，我跑出來看有一個女孩躺在地上，後來又
看到一個男的跑下來，把他抱起來叫計程車去醫院，當時我不知道是否在庭之人，只
聽到男的說『老婆、老婆』，就叫計程車，鄰居說那血很不好看，所以我把血沖洗掉
。」、「（人如何掉下來有無判斷過？）掉下來時臉朝下趴著，應該是有先碰到機車
才掉到地上，因為樓下排了一排機車。」、「（吵架內容如何？）吵架內容很短聽不
清楚，也沒有聽到女的喊救命或求救的話，只有那句三字經特別大聲」等語。僅足以
證明被告曾與告訴人發生爭吵，仍不足以證明被告有棍打告訴人頭部，或將之推下墜
樓。至余麗容於原審證稱：告訴人在加護病房移到普通病房時曾說是被被告推下樓，
以及在告訴人住院期間發現被告與另一女孩子在租住處，才懷疑告訴人是被被告推下
樓云云。告訴人有關遭被告推下樓之說，並非實情，已如前述，余麗容聽聞自告訴人
之言，自亦無可採。另其個人推測懷疑之事，亦不足採為被告不利之證明。因認被告
所辯為可信。此外又查無積極證據證明被告有殺人未遂之犯行，因而維持第一審諭知
被告無罪之判決，駁回檢察官在第二審之上訴，已詳予說明其證據之取捨及論斷之基
礎，所為論述，均有卷存資料可資覆按，從形式上觀察並無所謂違背法令之情形。按
認定不利於被告之事實，須依積極證據，苟積極證據不足為不利於被告事實之認定時
，即應為有利於被告之認定，更不必有何有利之證據。原判決綜合告訴人在原審之供
述、馬偕紀念醫院前後之函件、原審勘驗告訴人之體型、前審勘驗現場及卷內相關資
料，調查說明告訴人係自行墜樓受傷，被告並未持鐵棒毆打其頭部及將之推下樓而為
被告無罪之諭知，難謂有應於審判期日調查之證據未予調查之情形。而被告是否以穢
語「幹〤〤」告訴人及是在告訴人墜樓前或之後為之，因與被告是否成立犯罪無關
，原審未就此做無益之調查，亦不容任意指為違法。上訴意旨徒憑己意，或就原判決
已有調查說明之事項，或就原審證據取捨及判斷證據證明力之職權行使，漫指其違法
，難謂係適法上訴第三審之理由。又上訴意旨並未具體明於原審曾如何聲請調取告
訴人醫治精神疾病之資料及證明何事，而原審未予調查，於法律審之本院始再為此爭
執，顯非依據卷內資料執為指摘之合法上訴第三審理由。本件上訴為違背法律上之程
式，應予駁回。
據上論結，應依刑事訴訟法第三百九十五條前段，判決如主文。
中      華      民      國    九十一    年     十一     月    二十一    日
                              最高法院刑事第三庭
                                  審判長法官  董  明  霈
                                        法官  林  茂  雄
                                        法官  王  居  財
                                        法官  張  祺  祥
                                        法官  郭  毓  洲
      右正本證明與原本無異
                                              書  記  官
中      華      民      國    九十一    年     十一     月    二十七    日
